【裁判字號】    90,重訴,155
【裁判日期】    900312
【裁判案由】    確認債權存在
【裁判全文】
臺灣板橋地方法院民事判決  九十年度重訴字第一五五號
    原      告  乙○○
    訴訟代理人  丙○○
    被      告  交通部台灣區○道○○○路局
                              .
    法定代理人  甲○○      住.
右當事人間請求確認債權存在事件，本院判決如左：
    主    文
原告之訴駁回。
訴訟費用由原告負擔。
    事    實
甲、原告方面：
  一、聲明﹕求為判決﹕
            （一）請求確認宏統營造股份有限公司對被告之新台幣三百七十萬元債
                  權存在。
            （二）訴訟費用由被告負擔。
  二、陳述﹕渠為九二一地震之受災戶，前曾向訴外人宏總建設股份有公司購買所興
      建而由訴外人宏統營造股份有限公司（簡稱宏統公司）承造之「宏總生活公園
      大廈」集合式住宅，因該大樓於地震中部分倒塌、部分嚴重損害，經主管機關
      判定全倒並已拆除，因宏統公司災後極力推託，不願賠償災戶任何損失，是渠
      為免宏統公司脫產，乃於日前聲請鈞院對宏統公司承攬被告工程報酬債權為假
      扣押，並發扣押命令，禁止債務人（即宏統公司）為收取或處分，但被告卻以
      ：「工程未驗收，須至完工後再為保留」為由聲明異議，因而訴請確認宏統公
      司對被告之債權存在。
  三、證據﹕提出本院九十年度民執全辰字第四十一號執行命令、被告聲明異議函、
      及災後建築物全倒證明書等件為證。
乙、被告方面：本件未經言詞辯論，故被告未提出任何聲明或陳述。
    理    由
一、按確認法律關係成立或不成立之訴，非原告有即受確認判決之法律上利益者，不
    得提起；所謂即受確認判決之法律上利益，係指法律關係之存在否不明確，原告
    主觀上認其在法律上地位有不妥之狀態存在，且此種不妥之狀態，能以確認判決
    將之除去者而言︵最高法院五十二年台上字第一二四０號判例意旨參照︶。又原
    告之訴，依其所訴之事實，在法律上顯無理由者，法院得不經言詞辯論，逕以判
    決駁回之，民事訴訟法第二百四十九條第二項定有明文。
二、本件原告起訴主張之事實，固據提出本院九十年度民執全辰字第四十一號執行命
    令、被告聲明異議函、及災後建築物全倒證明書等件為證，惟查：由原告提出之
    被告聲明異議函觀之，被告僅因「工程尚未驗收合格，未結算尾款」，故本件債
    務人對異議人目前尚「不得行使」執行命令所載債權，並非謂宏統公司對被告無
    工程款債權存在，況原告於起訴狀事實及理由欄四陳明：「承上，被告並不否認
    其對宏統公司有工程款債務存在」等語，足認被告對「宏統公司對被告尚有工程
    款債權存在」之事實並不否認，揆諸前開說明，原告並無提起本件確認之訴的法
    律上利益，且債權是否存在與債權得否行使，實屬二事，實際上被告目前是否得
    「行使」執行命令所載債權，亦無法以本件「確認宏統營造股份有限公司對被告
    之三百七十萬元債權存在。」之訴，除去其主觀上所認其在法律上地位不妥之狀
    態。揆諸前開判例，原告起訴請求確認宏統公司對被告之工程款債權存在，依其
    所訴之事實，在法律上為顯無理由，爰不經言詞辯論，逕予駁回。
結論：本件原告之訴為無理由，依民事訴訟法民事訴訟法第二百四十九條第二項，第
      七十八條，判決如主文。
中      華      民      國    九十      年      三      月     十二     日
                                臺灣板橋地方法院民事第四庭
~B法  官  解惟本
右為正本係照原本作成。
如對本判決上訴，須於判決送達後二十日內向本院提出上訴狀。
中      華      民      國    九十      年      三      月     十二     日
~B書記官  王麗珍


司法院資訊處製作；財團法人民間司法改革基金會備份。
